【裁判字號】    99,事聲,349
【裁判日期】    991029
【裁判案由】    消債聲明異議
【裁判全文】
臺灣高雄地方法院民事裁定             99年度事聲字第349號
聲  請  人  萬泰商業銀行股份有限公司
法定代理人  甲○○
相  對  人  乙○○
上列當事人間消費者債務清理事件，異議人對於民國99年3 月19
日本院98年度司執消債更字第113 號所為更生方案認可之裁定提
出異議，本裁定如下：
    主    文
異議駁回。
異議費用由異議人負擔。
    理    由
一、按債務人有薪資、執行業務所得或其他固定收入，法院認更
    生方案之條件公允者，得不經債權人會議可決，逕依債務人
    之聲請或依職權以裁定認可更生方案；有下列情形之一者，
    法院不得為前項之認可：一債務人於七年內曾依破產法或本
    條例規定受免責。二有前條第一項各款情形之一。三無擔保
    及無優先權債權受償總額，顯低於法院裁定開始更生程式時
    ，依清算程式所得受償之總額。四無擔保及無優先權債權受
    償總額，低於債務人聲請更生前二年間，可處分所得扣除自
    己及依法應受其扶養者所必要生活費用之數額，消費者債務
    清理條例第64條第1 、2 項定有明文。依上揭規定，除有上
    開法條第2 項所列之情形及同條例第63條所規定之應不認可
    更生方案之情形外，法院自得斟酌債務人之收入及資力狀況
    ，於兼顧保障債權人之公平受償及謀求消費者經濟生活之更
    生之利益衡量下，依照債務人所提出更生方案之還款成數，
    債務人是否有浪費之情事，及債務人實際生活上是否特殊困
    難時等情狀，以裁定認可債務人提出之更生方案。
二、異議意旨略以：相對人所有坐落高雄縣鳳山市○○街17巷3
    號5 樓之房地（下稱系爭不動產），坪數32.97 坪，鄰近縣
    立鳳甲國中及國立鳳新高中校區，周圍又有鳳山市運動公園
    及國道五甲交流道等便捷交通建設，系爭不動產市場價值及
    潛在買賣利益甚高，不能僅以公告現值觀之，倘以國內房屋
    仲介知名業者之成交行情參考，縱以每坪新臺幣（下同）9
    萬元粗估，系爭不動產市價可達297 萬元，扣除房貸抵押權
    約148 萬元，尚餘約149 萬元之處分利益可償還無擔保債務
    ，遠超過其更生方案清償總額96萬元，異議人認應積極就系
    爭不動產進行鑑價，以合理評估系爭不動產處分後所得之利
    益，原裁定認可相對人所提更生方案，明顯有違消費者債務
    清理條例第64條第2 項第3 款之清算價值保障原則，為此依
    法聲明異議，請求廢棄原裁定等語。
三、經查：
（一）異議人主張相對人所有之系爭不動產，不能僅以公告現值
      評估其價值，並提出仲介房屋買賣網站資料，主張應以系
      爭不動產週遭成交行情每坪9 萬元為估算基準，推算出系
      爭不動產有297 萬元之交易價值云云，然房地價值有其客
      觀性，須綜合其建築結構、方位格局、使用年限、法令限
      制、地段好壞、市場機制等各項因素予以推估鑑定，且該
      客觀價值是否等同於實際交易之主觀價格未有定論，尚待
      取決於當事人是否需款或求地孔急，或買賣方式、出售管
      道、經濟榮枯乃至具體交涉之議價能力等浮動原因，有時
      無法脫手，賤價求售，亦所在多有，尚難一概而論。
（二）異議人復主張原裁定未就系爭不動產進行鑑價以評估實際
      交易價格，僅以公告現值評估，而認本件更生方案非為公
      允云云，然所謂「公告現值」係直轄市或縣（市）政府，
      對於轄區內土地，經常調查其地價動態，繪製地價區段圖
      並估計區段地價後，提經地價評議委員會評定，據以編製
      土地現值表，於每年7 月1 日公告之地價，是公告現值之
      評定，自有其公信力，有最高法院86年度台上字第765 號
      判決意旨可供參照，是以公告現值既係直轄市或縣（市）
      政府每年對於轄區內土地，經常調查其地價動態而製作，
      則公告現值應符合當年度經濟情勢，且計算價值亦當貼近
      於市價，故本院98年度司執消債更字第113 號依公告現值
      計算前開不動產之價值僅877,302 元，扣除其上抵押債權
      148 萬元後，認相對人資產顯不足清償債務，而准許本件
      更生方案，應符合消費者債務清理條例第64條第2 項第2
      款、第4 款所規定「依清算程序所得受償之總額」及「可
      處分所得」之立法旨趣，俾以兼顧調和債務人與債權人雙
      方之利益。
四、綜上所述，原審認相對人提出每期清償金額1 萬元、還款年
    限8 年、分96期按月給付之更生方案，還款成數有57.94%，
    已盡其最大努力清償債務，核屬公允、適當、可行，且為建
    立相對人開源節流、量入為出之觀念，避免其為奢華、浪費
    之行為，以達成促使相對人確實履行更生方案，而對相對人
    為相當生活條件之限制，又相對人並無同條例第63條及第64
    條第2 項所定不應認可之消極事由存在，故不經債權人會議
    可決，予以認可更生方案等情，經核並無違誤。從而，異議
    人不服原審裁定，提起本件異議，為無理由，應予駁回。
五、依消費者債務清理條例第15條，民事訴訟法第240條之4第3
    項，裁定如主文。
中    華    民    國    99    年    10    月    29    日
                  民事第五庭法  官  秦慧君
正本係照原本作成。
如對本裁定抗告須於裁定送達後10日內向本院提出抗告狀，並繳
納裁判費新臺幣1,000元。
中    華    民    國    99    年    10    月    29    日
                            書記官  胡美儀

司法院資訊處製作；財團法人民間司法改革基金會備份。
